【裁判字號】    98,易,482
【裁判日期】    980413
【裁判案由】    詐欺
【裁判全文】
臺灣臺中地方法院刑事判決               98年度易字第482號
公  訴  人  台灣台中地方法院檢察署檢察官
被      告  乙○○
上列被告因詐欺案件，經檢察官提起公訴（97年度偵字第25163
號）及移送併辦（97年度偵字第28869號），本院合議庭裁定由
受命法官獨任進行簡式審判程序，判決如下：
    主    文
乙○○幫助意圖為自己不法之所有，以詐術使人將本人之物交付
，處有期徒刑參月，如易科罰金，以新台幣壹仟元折算壹日，緩
刑貳年。
    犯罪事實
一、乙○○（原名許寶蓮）預見一般人使用他人金融機構之帳戶
    ，常與財產犯罪具有密切關係，可能利用他人金融機構帳戶
    作為取得贓款之工具，並掩飾不法犯行，其雖無提供帳戶幫
    助他人犯罪之確信，仍因急需用錢，而基於縱若有人持之犯
    罪亦不違背其本意之幫助犯意，於民國97年9月11日14時許
    ，在台中市○○○路與安和路口附近，將其所有台中工業區
    郵局第00000000000000號帳戶及渣打國際商業銀行東海分行
    第00000000000000號帳戶之存摺、印章、金融卡（含密碼）
    ，以新台幣（下同）6000元之代價，售予不詳姓名成年人。
    該不詳姓名成年人或所屬詐欺集團成員，取得乙○○所有前
    開郵局及銀行帳戶資料後，即意圖為自己不法之所有，為下
    列詐欺取財犯行：1、於97年9月12日下午時分，撥打電話向
    呂  君詐稱其之前在網路上購物，客服人員誤設定為分期付
    款，必須持金融卡取消設定，使呂  君信以為真，陷於錯誤
    ，依對方指示先至郵局操作自動櫃員機未果，再依指示將存
    款領出，而於同日17時6分許，利用渣打國際商業銀行自動
    櫃員機，將現金59000元存入乙○○所有前開銀行帳戶，旋
    被提領一空。2、於97年9月12日18時許，撥打電話向甲○○
    詐稱其之前在網路上購物，客服人員誤設定為分期付款，必
    須持金融卡解除設定，使甲○○信以為真，陷於錯誤，先前
    往東海大學郵局自動櫃員機依對方指示操作，致其存款新台
    幣（下同）29989元於同日18時16分許遭轉帳匯至乙○○所
    有前開郵局帳戶；再前往台中市○○區○○路2段327號渣打
    國際商業銀行存入現金31000元，至乙○○所有前開銀行帳
    戶，其中29989元旋被提領一空，另31000元部分因甲○○即
    時報案未被領走（已發還甲○○），3、於97年9月12日19時
    29分許，撥打電話向丙○○詐稱其之前在網路購物，客服人
    員誤設定為分期付款，必須持金融卡取消設定，使丙○○信
    以為真，陷於錯誤，至郵局自動櫃員機依對方指示操作，致
    其存款新台幣（下同）16016元於同日20時31分許遭轉帳匯
    至乙○○所有前開郵局帳戶，旋被提領一空。
二、案經台中縣警察局烏日分局、台中市警察局第六分局分別報
    請台灣台中地方法院檢察署檢察官偵查起訴及移送併辦。
    理    由
一、本件被告乙○○所犯係死刑、無期徒刑、最輕本刑為三年以
    上有期徒刑以外之罪，其於準備程序中就被訴事實為有罪之
    陳述，經告知簡式審判程序之旨，並聽取公訴人及被告之意
    見後，本院合議庭認為適宜而裁定由受命法官獨任進行簡式
    審判程序，先予說明。
二、上揭犯罪事實，業據被告乙○○坦承不諱，並經證人即被害
    人呂  君、甲○○、丙○○於警詢及本院審理時指述綦詳，
    復有被告所有前開郵局及銀行帳戶之開戶資料、交易明細表
    ，及被害人呂  君提出之渣打銀行自動櫃員機交易明細表影
    本一份、被害人甲○○提出之郵政自動櫃員機交易明細表影
    本、渣打銀行自動櫃員機交易明細表影本各一份、被害人丙○○提出之郵政自動櫃員機交易明細表影本一份在卷可稽，
    足徵被告之自白與事實相符。被告預見一般人使用他人金融
    機構之帳戶，常與財產犯罪具有密切關係，可能利用他人金
    融機構帳戶作為取得贓款之工具，並掩飾不法犯行，仍將其
    所有前開郵局及銀行帳戶之存摺、印章、金融卡（含密碼）
    交予不詳姓名成年人使用。該不詳姓名成年人或所屬詐欺集
    團成員嗣果據以作為詐欺取財犯罪之工具，被告自具有幫助
    該不詳姓名成年人或所屬詐欺集團成員犯詐欺取財罪之不確
    定故意。本件事證明確，被告犯行已堪認定。
三、按刑法上之故意，以行為人對於構成犯罪之事實，均有具體
    確定之認識，並有意使其發生者為確定故意，而行為人對於
    構成犯罪之事實，雖無具體確定之認識，然已預見其發生，
    而其發生不違背其本意者，則為不確定故意。又行為人基於
    幫助他人犯罪之意思，為促成他人犯罪而為犯罪構成要件以
    外之行為，為幫助犯。本件被告預見一般人使用他人金融機
    構之帳戶，常與財產犯罪具有密切關係，可能利用他人金融
    機構帳戶作為取得贓款之工具，並掩飾不法犯行，仍將其所
    有前開郵局及銀行帳戶之存摺、印章、金融卡（含密碼），
    交予不詳姓名成年人或所屬詐欺集團成員，作為取得詐欺取
    財犯罪所得款項之工具，此既不違背其當初交付存摺、印章
    、金融卡（含密碼）之本意，且係參與提供詐欺取財之工具
    ，對此犯行施以助力，為詐欺取財罪構成要件以外之行為，
    應以詐欺取財罪之幫助犯論之。核被告所為，係犯刑法第30
    條第1項前段、第339條第1項之幫助詐欺取財罪。被告係幫
    助不詳姓名成年人或所屬詐欺集團成員犯詐欺取財罪，為幫
    助犯，應依刑法第30條第2項規定，按正犯之刑減輕之。又
    被告以一提供其所有前開郵局及銀行帳戶存摺、印章、金融
    卡（含密碼）之行為，幫助該不詳姓名成年人或所屬詐欺集
    團成員，向被害人呂  君、甲○○、丙○○詐取財物，侵害
    被害人呂  君、甲○○、丙○○之財產法益，觸犯數幫助詐
    欺取財罪名，為想像競合犯，應依刑法第55條規定從一重處
    斷；檢察官移送併辦即上揭1、3部分與起訴部分有想像競合
    犯之裁判上一罪關係，為起訴效力所及，本院應併予審究。
    爰審酌被告尚無任何前科紀錄（見卷附台灣高等法院被告前
    案紀錄表），為獲取6000元之代價，交付其所有前開郵局及
    銀行帳戶之存摺、印章、金融卡（含密碼）幫助詐欺取財，
    雖然危害社會治安，並使真正施詐者易於隱匿，增加查緝之
    困難，但其事後已坦承上情，並賠償被害人呂  君、甲○○
    、丙○○損害（賠償甲○○12000元；呂  君24000元元、丙○○6500元，見本院98年3月9日、98年3月30日審判筆錄）
    ，取得被害人諒解，態度良好，被告未直接參與詐欺取財之
    實行，非難性較低等一切情狀，處以如主文所示之刑，並諭
    知易科罰金之折算標準。末查被告未曾因故意犯罪受有期徒
    刑以上刑之宣告，因一時失慮，交付其所有前開郵局及銀行
    帳戶資料，作為詐欺集團詐欺取財匯款之工具，致觸犯幫助
    詐欺取財罪，情節非重，事後已賠償被害人部分損害，顯然
    知錯，其經此次科刑教訓，應能知所警惕，而無再犯之虞，
    本院認所宣告之刑，以暫不執行為適當，併予宣告緩刑二年
    ，以啟自新。
據上論斷，應依刑事訴訟法第273條之1第1項、第299條第1項前
段，刑法第339條第1項、第30條第1項前段、第2項、第55條、第
41條第1項前段、第74條第1項第1款，刑法施行法第1條之1第1項
、第2項前段，判決如主文。
本案經檢察官陳雅瑩到庭執行職務。
中    華    民    國    98    年     4    月    13    日
                  刑事第二庭    法  官  鍾堯航
以上正本證明與原本無異。
如不服本判決應於收受判決後10日內向本院提出上訴書狀，並應
敘述具體理由；其未敘述上訴理由者，應於上訴期間屆滿後20日
內向本院補提理由書（均須按他造當事人之人數附繕本）「切勿
逕送上級法院」。
                                書記官  吳淑願
中    華    民    國    98    年     4    月    13    日
附錄本案論罪科刑法條全文
刑法第339第1項：
意圖為自己或第三人不法之所有，以詐術使人將本人或第三人之
物交付者，處五年以下有期徒刑、拘役或科或併科一千元以下罰
金。


司法院資訊處製作；財團法人民間司法改革基金會備份。
